臺灣高等法院花蓮分院刑事判決　　　　100年度上訴字第203號
上　訴　人
即　被　告　劉文慶
上列上訴人因違反毒品危害防制條例案件，不服臺灣花蓮地方法
院100年度訴字第146號中華民國100年6月30日第一審判決（起訴
案號：臺灣花蓮地方法院檢察署100年度偵字第731號；移送併辦
案號：100年度偵字第2311號），提起上訴，本院判決如下：
    主  文
上訴駁回。
    理  由
一、依刑事訴訟法第350條、第361條、第362條、第367條規定，
    不服地方法院之第一審判決而上訴者，須提出上訴書狀，並
    應敘述具體理由，為上訴必備之程式；其所提出之上訴書狀
    並未敘述上訴理由，或僅曾以言詞陳述上訴理由者，均應於
    上訴期間屆滿後20日內補提理由書於第一審法院。第一審法
    院經形式審查，認逾期未補提上訴理由者，應定期間先命補
    正；逾期未補正者，為上訴不合法律上之程式，應以裁定駁
    回。倘已提出上訴理由，但所提非屬具體理由者，則由第二
    審法院以上訴不合法律上之程式，判決駁回。而所謂具體理
    由，必係依據卷內既有訴訟資料或提出新事證，指摘或表明
    第一審判決有何採證認事、用法或量刑等足以影響判決本旨
    之不當或違法，而構成應予撤銷之具體事由，始克當之（例
    如：依憑證據法則具體指出所採證據何以不具證據能力，或
    依憑卷證資料，明確指出所為證據證明力之判斷如何違背經
    驗、論理法則）；倘僅泛言原判決認定事實錯誤、違背法令
    、量刑失之過重或輕縱，而未依上揭意旨指出具體事由，或
    形式上雖已指出具體事由，然該事由縱使屬實，亦不足以認
    為原判決有何不當或違法者（例如：對不具有調查必要性之
    證據，法院未依聲請調查亦未說明理由，或援用證據不當，
    但除去該證據仍應為同一事實之認定），皆難謂係具體理由
    ，俾與第二審上訴制度在請求第二審法院撤銷、變更第一審
    不當或違法之判決，以實現個案救濟之立法目的相契合，並
    節制濫行上訴（最高法院著有97年度台上字第892號判決可
    參）。
二、本件原審認定上訴人即被告劉文慶犯如原判決附表所示之販
    賣第1級及第2級毒品罪，已敘明其所憑之證據及認定之理由
    ，並因被告為累犯，又於偵查及審判中自白，且供出毒品來
    源而查獲其他正犯或共犯，而先依累犯規定就法定本刑為死
    刑、無期徒刑以外部分，加重其刑，再依序依毒品危害防制
    條例第17條第2項及第1項規定，遞減其刑，復審酌被告犯罪
    之情節，及犯罪後之態度等一切情狀，予以綜合考量，在法
    定刑內科處其刑，並定其應執行之刑。
三、被告不服原審判決，於上訴期間內提起上訴，其理由略指原
    審之量刑過重，並稱：1、刑法第57條規定科刑應以行為人
    之責任為基礎，並審酌一切情狀，為科刑輕重之標準，被告
    為國中畢業，甚為貧窮，於被抓到後已坦承不諱並供出上首
    （手），決心脫離毒品環境。2、依刑法第60條，依法律加
    重或減輕者，仍得依第57條及第59條之規定酌量減輕其刑。
    3、刑法第59條犯罪情狀顯可憫恕，認科以最低刑仍嫌過重
    者，得酌量減輕其刑，被告在庭上對所有犯罪事實都勇於承
    認，請以慈悲心依刑法第59條減輕其刑云云（參見被告於
    100年7月26日所具上訴狀）。
四、按刑之量定係實體法上賦予法院得為裁量之事項，倘其未有
    逾越法律所規定之範圍，或濫用其權限，即不得任意指為違
    法不當。又上訴意旨未指摘原判決之科刑有何違背法令，僅
    單純就科刑輕重為爭執，並請求依刑法第59條酌減其刑者，
    非屬得上訴第2審之具體理由，最高法院著有75年台上字第
    7033號及74年台上字第5236號判例可資參照。本件原審審酌
    上訴人之犯罪情節，就被告所犯販賣第1級毒品共9罪，所分
    別宣告之主刑為有期徒刑7年8月、7年10月、8年、7年8月、
    7年8月、7年8月、7年8月、7年10月、7年8月；就被告所犯
    販賣第2級毒品共5罪，所分別宣告之主刑為有期徒刑1年10
    月、1年10月、2年2月、2年2月及2年2月，惟僅定其應執行
    之主刑為有期徒刑11年6月，已屬相當從輕，又刑法第59條
    之酌量減輕其刑，必於犯罪之情狀在客觀上足以引起一般同
    情，認為即予宣告法定最低度刑期，猶嫌過重，始有適用，
    原審未認定被告之犯罪，有何情堪憫恕之情事，而未適用刑
    法第59條規定減輕其刑，亦無不合。被告之上訴意旨對原判
    決認定之犯罪事實並未爭執，且未提出任何事證，指摘第一
    審判決有何採證認事，足以影響判決本旨之不當或違法，而
    構成應予撤銷之具體事由，僅單純就量刑輕重為爭執，並請
    求依刑法第59條酌減其刑，依前開最高法院判決及判例意旨
    ，自非屬得上訴第二審之具體理由，其上訴不合法律上之程
    式，且無從命補正，應予駁回，並不經言詞辯論為之。
五、末按鑒於司法分工及公平法院中立角色之維持，第一審辯護
    人是否盡善良管理人之注意義務，而克盡其襄助被告為第二
    審上訴之責，並非基於仲裁者之第二審法院所應介入或得以
    置喙，此與未有辯護人協助之弱勢被告，第二審法院本於善
    盡訴訟照料義務，在無損於公正性之情形下，針對被告提出
    之上訴書狀仍得行使必要之闡明權，使為完足之陳述，究明
    其上訴書狀之真意為何，以保障該無辯護人奧援之被告訴訟
    權之情形，尚屬有別，不能混淆。至於刑事訴訟法第31條指
    定辯護人之適用於第二審，當係指被告在第二審之上訴已屬
    合法之情形而言，如其上訴因不符合具體理由之要件而應從
    程序上駁回，自無在第二審為被告指定辯護人之必要（最高
    法院99年度台上字第1315號、第4674號、第5087號、第7060
    號、100年度第4203號、第4257號等判決參酌）。本件被告
    所犯毒品危害防制條例第4條第1項及第2項之販賣第1級毒品
    罪及販賣第2級毒品罪，雖屬刑事訴訟法第31條第1項所定之
    強制辯護案件，然被告上訴既無具體理由，而應從程序上駁
    回，本院自無指定辯護之必要，附此說明。
 六、依刑事訴訟法第367條前段、第372條，判決如主文。
中    華    民    國   100    年    9     月    23    日
                  刑事庭審判長法  官  劉令祺
                              法  官  王紋瑩
                              法  官  林碧玲
以上正本證明與原本無異。
如不服本判決，應於收受送達後10日內向本院提出上訴書狀，其
未敘述理由者，並得於提起上訴狀後10日內向本院補提理由書（
均須按他造當事人之人數附繕本）「切勿逕送上級法院」。
中    華    民    國   100    年    9     月    23    日
                              書記官  陳淑芬